臺灣高等法院臺中分院刑事判決　　　　 96年度上訴字第908號
上　訴　人　臺灣臺中地方法院檢察署檢察官
被　　　告　丙○○
　　　　　　　　　　號
選任辯護人　林辰彥律師
被　　　告　乙○○
選任辯護人　楊山池律師
上列上訴人因被告違反藥事法案件，不服臺灣臺中地方法院95年
度訴字第3908號中華民國96年1月30日第一審協商判決（起訴案
號：臺灣臺中地方法院檢察署95年度偵字第5806、5807號），提
起上訴，本院判決如下：
    主  文
上訴駁回。
    事  實
如原審宣示判決筆錄所載，茲引用之。
    理  由
一、檢察官上訴意旨略以：被告丙○○所製造之減肥藥中含有第
    四級毒品「安定（Diazepam）」，詎被告二人竟予隱瞞，對
    外販賣予張雅佩等不特定人，基於概括犯意，連續以非法方
    法使張雅佩等人施用第四級毒品「安定」多次，雖被告二人
    否認犯行，但有檢驗成績書足憑。被告等人既然從事製造、
    販賣含第四級毒品之減肥藥，對於原料之來源自不可諉為不
    知，且國內民眾減肥需求日益增加，導致市場擴大，業者為
    求效果，故各種含有安非他命等毒品之減肥藥到處充斥，執
    法機關屢次查獲，報章媒體亦一再報導，被告等人不可能毫
    不知情，故其等所辯無非卸責之詞，不能採信。被告二人所
    為，除犯藥事法第82條第1項、第83條第1項製造販賣偽藥罪
    外，當構成毒品危害防制條列第6條第4項之連續以隱瞞方法
    使人施用第四級毒品罪。被告二人所犯上開各罪，依修正前
    刑法第55條牽連犯之規定，應從較重之毒品危害防制條例第
    6條第4項之以欺瞞方法使人施用第四級毒品罪處斷，該罪法
    定刑為3年以上10年以下有期徒刑之罪，已屬不得依檢察官
    為協商判決之罪，且起訴書雖漏論該罪，然既有裁判上一罪
    之關係，亦為起訴效力所及。原審未審酌此一較重之裁判上
    一罪之犯罪事實，已違反刑事訴訟法第455條之4第4、6款之
    規定，難認允當。依同法第455條之10第1項但書規定，本件
    仍得上訴云云。
二、經查：
(一)、本件被告丙○○、乙○○二人，原均經台中縣警察局於95年
    3月11日，以被告丙○○於94年10月至95年3月10日間，將第
    四級毒品「安定（Diazepam）」、Clobenzorex（安非他命
    前驅藥）、Caffeine（中樞神經興奮劑）等成分，在家中工
    廠大量生產製造含有四級毒品之不明膠囊後，以減肥藥名義
    販賣予被告乙○○等台中、台北地區之不特定人。乙○○則
    自91年10月起，向丙○○購買上開不明膠囊販售予王碧月等
    不特定人服用至今，涉犯毒品危害防制條例第4條第4項之罪
    ，移送台灣台中地方檢察署偵辦。
(二)、檢察官偵查後：
  (1)、以被告丙○○曾學習中醫而熟悉藥性，明知製造藥品，應
      將其成分、規格、性能、製法之要旨，檢驗規格與方法及
      有關資料或證件，連同標籤、仿單及樣品，並經繳納證書
      費、查驗費，申請中央衛生主管機關行政院衛生署查驗登
      記，經核准發給藥品許可證後，始得製造。竟因見減肥藥
      市場需求甚大，即未經許可，基於概括犯意，先自民國91
      年底起，以每公斤約新台幣（下同）2萬元之價格，向曾
      明順（另行偵辦）販入名為減肥藥祕方，實含有國內尚未
      許可輸入或製造之安非他命前驅藥Clobenzorex之不明粉
      末，在其位於臺北縣三重市○○街194巷1弄14號住處內，
      以事先購買之膠囊刨光機、分裝數粒機及研磨機等機器，
      混充維他命B1、B2、B6後，充填膠囊再裝罐之方式，予以
      製造，前後計達100公斤。而丙○○與被告即其妻兄乙○
      ○均知該膠囊確有減肥療效，惟亦有口渴、無食慾且失眠
      等副作用，丙○○仍以每罐80顆650元之價格賣予乙○○
      ，並於93年12月間，在臺中市○○○路之林姓友人處，無
      償贈送其上開膠囊40顆，乙○○則自91年12月底起至95年
      3月間被查獲前，以每80顆850元之價格，對外販售予不特
      定之人牟利之犯罪事實，業據被告丙○○、乙○○供認不
      諱。核與證人王碧月指訴之情節相符，並有如上述之減肥
      藥膠囊等原物料、機器、成品扣案可稽。系爭膠囊經送請
      行政院衛生署管制藥品管理局，及被告丙○○自行委託華
      友科技顧問股份有限公司（下稱華友公司）負負人莊清堯
      藥學博士鑑驗結果，確均含有安他命前驅藥Clobenzorex
      之事實，亦有該局及上開公司出具之鑑驗書在卷可稽。徵
      諸渠等均對外表明知扣案膠囊為減肥藥，並知道膠囊有減
      肥療效與失眠等副作用，又未經相關查驗、許可，亦無何
      證照、標示，且衡諸丙○○曾學習中醫，了解藥性，亦曾
      自行分析購得之不明粉末內，實含有黃蓮、麻黃等中藥成
      分，在在顯示渠等確有偽、禁藥之認識，而仍對外販售牟
      利尚明。被告丙○○嗣否認有何製造偽藥之犯行，辯稱：
      伊僅係添加維他命後充填膠囊，原料即所謂減肥祕方之不
      明粉末係向曾明順購買，是伊非製造云云。然被告丙○○
      購得粉末後仍添加一定比例之營養劑，且經研磨後，才充
      填膠囊，並經刨光後分裝，所為自與單純之分裝、調劑有
      別，而屬製造之情，被告此部分所辯，無非避重就輕之詞
      ，不可採信，被告等犯嫌，均堪認定。
  (2)、認被告丙○○、乙○○所為，均係犯藥事法第83條第1項
      之販賣偽、禁藥罪嫌，被告丙○○另犯同法第82條第1項
      之製造偽藥罪嫌。被告2人先後多次犯行，均時間緊接，
      犯意概括，所犯又分係構成要件相同之罪名，均為連續犯
      ，請各論以一罪，並加重其刑。被告乙○○連續販賣偽、
      禁藥，請依情節較重之販賣禁藥罪處斷。而被告丙○○製
      造偽藥後持以販賣，有方法結果之牽連關係，亦請從一重
      之製造偽藥罪處斷。於95年11月30日提起公訴。
  (3)、另以移送意旨雖以證人王碧月、許方雨、呂許秀蓮所持有
      購自乙○○之膠囊，經送請行政院管制藥品管理局鑑驗結
      果，均含有第4級毒品安定（Diazepam）成分，而認被告
      丙○○、乙○○均另犯毒品危害防制條例第4條第4項之販
      賣第4級毒品安定罪嫌，然將在被告2人住處查扣之膠囊抽
      樣送請鑑驗結果，確無安定（Diazepam）成分，此亦與華
      友公司鑑驗結果相符。況被告2人均無毒品前科，以公開
      瓶、罐裝方式推銷膠囊，並對外表明係中藥成分之減肥藥
      ，在在顯示渠2人縱有藥物之認識，惟並無何持有毒品販
      售之意，是被告2人所為，即與販賣毒品罪之構成要件有
      別，而不得以該罪相繩。此外，復查無何其他積極證據足
      認被告有何販賣毒品之犯行，是被告等此部分之犯罪嫌疑
      即有不足，惟移送意旨既認此與前開起訴部分之犯罪事實
      ，有想像競合犯之裁判上一罪關係，為法律上之同一案件
      ，爰不另為不起訴處分。
(四)、原審法院受理後，於96年1月16日由受命法官行準備程序，
    檢察官與被告丙○○、乙○○進行犯罪協商。檢察官要求乙
    ○○捐款80萬元；被告丙○○原以捐款280萬元為協商條件
    ，檢察官要求捐款330萬元，丙○○同意。檢察官亦同意先
    行以330萬元作協商，並詢問原起訴檢察官之意見後。公訴
    檢察官即聲請本案於審判外進行協商。嗣即經原審法院合議
    庭裁定，由受命法官獨任進行協商程序。雙方於審判外進行
    協商後，檢察官表示本件被告二人均認罪且雙方合意，被告
    乙○○願受有期徒刑一年，緩刑三年之宣告；並向中華社會
    福利聯合勸募協會。被告丙○○願受有期徒刑二年，緩刑五
    年之宣告，及服義務勞務140小時，並向財團法人南投縣博
    幼社會福利慈善基金會捐款330萬元，聲請原審法院改依協
    商程序為判決。原審法院因依檢察官協商之聲請，判處「丙
    ○○連續製造偽藥，處有期徒刑二年，緩刑五年，並向指定
    之公益團體、地方自治團體或社區提供一百四十小時之義務
    勞務，緩刑期間付保護管束。扣案之膠囊刨光機、分裝數粒
    機及研磨機、搗藥器、膠囊器各1台、空瓶3900瓶、濾網、
    塑膠筒各3個、完美藥品包裝機器械手冊1冊、夾鏈袋1箱及
    原料粉末1包、成品減肥藥膠囊83619顆，均沒收。」「乙○
    ○連續明知為偽藥而販賣，處有期徒刑一年，緩刑三年。扣
    案之減肥藥膠囊42110顆沒收。」被告丙○○、乙○○並分
    別於96年1月22日、同年月18日履行捐款條件。
三、本件原起訴檢察官另以警方移送意旨雖以證人王碧月、許方
    雨、呂許秀蓮所持有購自乙○○之膠囊，經送請行政院管制
    藥品管理局鑑驗結果，均含有第4級毒品安定（Diazepam）
    成分，涉犯毒品危害防制條例第4條第4項之販賣第4級毒品
    安定罪嫌之事實，查無何積極證據足認被告有何販賣毒品之
    犯行，被告等此部分之犯罪嫌疑即有不足，因移送意旨既認
    此與前開起訴部分之犯罪事實，有想像競合犯之裁判上一罪
    關係，為法律上之同一案件，爰不另為不起訴處分。另警方
    亦移送案外人王碧月自綽號林太太之女子購入減肥藥品後，
    轉賣予許方雨、張錦珠。許方雨再出賣予其胞妹呂許秀蓮，
    呂許秀蓮再轉售給謝雅惠、張雅佩食用，認王碧月涉犯毒品
    危害防制條例第4條第4項之罪嫌。檢察官就被告二人及王碧
    月被移送偵辦之犯罪嫌疑，於調查上開全部事證後，認無法
    證明被告有何販賣毒品予王碧月、許方雨、呂許秀蓮之犯行
    ；即無從證明被告販賣予王碧月之減肥藥膠囊含有第四級毒
    品「安定」成分，有本案起訴書可憑。檢察官就相同一事實
    ，在全無新證據之情形下，認被告丙○○所製造之減肥藥中
    含有第四級毒品「安定（Diazepam）」，被告二人竟予隱瞞
    ，對外販賣予張雅佩等不特定人，基於概括犯意，連續以非
    法方法使張佩雅等人施用第四級毒品「安定」多次，除犯藥
    事法第82條第1項、第83條第1項製造販賣偽藥罪外，亦構成
    毒品危害防制條列第6條第4項之連續以隱瞞方法使人施用第
    四級毒品罪云云。並以被告二人所犯上開各罪，依修正前刑
    法第55條牽連犯之規定，應從較重之毒品危害防制條例第6
    條第4項之以欺瞞方法使人施用第四級毒品罪處斷。上開以
    欺瞞方法使人施第四級毒品罪，法定刑為3年以上10年以下
    有期徒刑之罪，已屬不得依檢察官聲請而為協商判決之罪，
    且起訴書漏論該罪，指摘原審判決違反刑事訴訟法第455條
    之4第1項第4、6款之規定。檢察官認被告二人另涉犯毒品危
    害防制條例第6條第4項之連續以隱瞞方法使人施用第四級毒
    品罪嫌，顯然無據，本件檢察官之上訴，顯無理由，應予駁
    回。
據上論結，應依刑事訴訟法第368條，判決如主文。
本案經檢察官甲○○到庭執行職務。
中　　華　　民　　國　　96　　年　　5　　月　　9  　　日
            刑事第九庭    審判長法　官　陳　筱　珮
                                法　官  康  應  龍
                                法　官  趙  春  碧
上列正本證明與原本無異。
如不服本判決應於收受送達後十日內向本院提出上訴書狀，其未
述上訴之理由者並得於提起上訴後十日內向本院補提理由書 (
均須按他造當事人之人數附繕本)。
                                書記官  胡  美  娟
中　　華　　民　　國　　96　　年　　5 　　月　　11　　日
 所犯法條：
 藥事法
 第82條第1項
 製造或輸入偽藥或禁藥者，處10年以下有期徒刑，得併科新臺
 幣1千萬元以下罰金。
 第83條第1項
 明知為偽藥或禁藥，而販賣、供應、調劑、運送、寄藏、牙保
 、轉讓或意圖販賣而陳列者，處7年以下有期徒刑，得併科新臺
 幣5百萬元以下罰金。
